臺灣高等法院高雄分院刑事判決　　　　　九十一年度上更(一)字第一七一號
　　上　訴　人
　　即　被　告　甲○○
　　指定辯護人　本院公設辯護人　　李　佩　娟
右上訴人因違反麻醉藥品管理條例案件，不服臺灣屏東地方法院八十七年度訴字第九
０一號中華民國八十八年九月十七日第一審判決（起訴案號：臺灣屏東地方法院檢察
署八十七年度偵字第五六二八號），提起上訴，判決後，經最高法院發回更審，本院
判決如左：
      主      文
原判決關於非法販賣化學合成麻醉藥品部分撤銷。
甲○○連續非法販賣化學合成麻醉藥品，處有期徒刑伍年肆月。
      事      實
一、甲○○於民國（下同）八十五年間，因違反麻醉藥品管理條例案件、贓物、竊盜
    等罪，經原審法院分別判處有期徒刑八月，六月及一年確定，接續執行，於八十
    六年十月七日假釋出獄（刑期應至八十七年五月十日），於假釋期間，猶不知悛
    悔，復意圖營利，基於概括之犯意，自八十七年一月間起，至五月間止，在屏東
    縣內埔鄉某處（林耀明管領）芒果園、屏東科技大學前、能友加油站及三合村桂
    蘭雜貨店等處，以每次新台幣（下同）一千元或一千五百元不等之價格，連續非
    法販賣化學合成麻醉藥品安非他命予陳國新二次、黃豐裕二次、王天福二次、馬
    艾莎二次（時間、地點詳如附表）。
二、案經屏東縣警察局移送臺灣屏東地方法院檢察署檢察官偵查起訴。
      理      由
一、訊據上訴人即被告甲○○矢口否認有右開販賣麻醉藥品安非他命之犯行，辯稱：
    伊認識陳國新、黃豐裕、王天福、馬艾莎等人，但沒有販賣安非他命給他們，伊
    以前在開統聯客運車子，每次開車到台北，都會在台北向不詳姓名人購買一、二
    千元安非他命吸用，如果有每交一包安非他命給陳國新等人，向他們收取一千元
    ，亦沒有賺錢，不算販賣，伊曾欠陳國新五、六千元未還，聽伊妻說陳國新曾到
    伊家中討債，而黃豐裕、王天福、馬艾莎等人常與陳國新在一起，渠四人可能係
    伊欠債未還，故意誣陷伊販賣安非他命云云。
二、然查右揭事實，業據證人黃豐裕、王天福、陳國新、馬艾莎於警訊、檢察官偵查
    及原審審理中指證綦詳：(1)黃豐裕於警訊時供稱八十七年五月六日二十三時第一
    次向被告購買安非他命在卷，於偵查中證稱：「（何時、地跟他買幾次？）買二
    次，在三和村雜貨店（桂蘭）買：：：一包，約五月份，及能友加油店買了一次
    」、「：：：是還不到桂蘭之前一家雜貨店跟他買一千五百元，加油站那裡買一
    千元」、「（與他有無恩怨？）沒有」、「確確實實有買，沒有誣賴他」（見偵
    查卷第十五頁、第十六頁）、「（向卿仔拿幾次？）二次（買二次），在能友加
    油站（三和村）、桂蘭雜貨店各買一次」、「董金謀告訴我，他（指甲○○）那
    裡有賣，我在桂蘭雜貨店買，我有跟董金謀去，他跟我講他去跟甲○○買安非他
    命一次」（見偵查卷第一００、一０一頁），於原審審理時仍堅稱有向被告買過
    二次安非他命，二次均在八十七年五月（見原審卷第四十頁）。(2)證人陳國新於
    偵查中供證：「（向卿仔拿幾次？）答：二次，在今年一、二月份，在芒果園（
    林耀明工寮內），一次一千元一包：：：」「（阿卿認識否？）認識，今年（指
    八十七年）一月在老埤，我去找朋友林耀明認識的：：」、「（有無枉他？）
    沒有」（見偵查卷第九九頁、第一００頁）各等語，於原審亦為大致相同之證述
    （見原審卷第三九頁、第四十頁）。(3)證人王天福於偵查中證稱：「（認識甲○
    ○嗎？）認識，與他沒恩怨」、「（向王燕節買過幾回？）在他家裡，在科技大
    學附近，八十七年三、四月時買的，買了二次，一次買一包一千元」、「（沒
    枉他嗎？）沒有」「（如何知道他在賣﹖）我在外面聽很多人講，林耀明有講過
    」（見偵查卷第四五、第四六頁）。(4)證人馬艾莎於警訊證稱：「我一次向甲○
    ○購買安非他命於八十七年四月十二日二十三時許，在屏東縣長治鄉大同農場內
    ：：」、「我最後一次向甲○○購買安非他命是於八十七年四月二十五日十八時
    許，在三和村明日之星前產業道路進去的工寮內：：：」、「：：：每小包壹仟
    元」（見偵查卷第三八頁），於偵查中及原審仍堅稱有向被告買安非他命二次（
    見偵查卷第三四頁、第三五頁），於偵查中並供稱：在三和村明日之星產業道路
    工寮時，購買三小包共三千元等情（見偵查卷第三五頁），於本院前審審理時亦
    供稱有向被告買過安非他命無訛（見本院上訴字卷第九十、九一頁）。而前開證
    人均與被告甲○○並無恩怨糾葛，非但均經該等證人供明在卷，亦經被告於本院
    前審陳述明確（見本院上訴卷第四七頁），則上開證人應無誣陷被告之理，且被
    告自警訊以迄本院以迄本院前審均未提及其有向證人陳國新借款未還之情事，其
    於本院審理時始翻稱曾向陳國新借款五、六千元未還，而其他證人黃豐裕、王天
    福、馬艾莎等人常與陳國新在一起，可能因而故意誣陷云云，顯係卸責之詞，不
    足採信。
三、再查證人馬艾莎於警訊時雖曾供稱向被告購買安非他命共五次（見偵查卷第三八
    頁），然嗣後於檢察官偵查、原審及本院前審則均一致指稱購買二次，觀諸馬艾
    莎供稱其同居男友林耀明係與被告同村一起長大之好友，被告亦常提供安非他命
    多次供渠等吸用之情（檢察官認被告無償提供安非他命二、三次予馬艾莎吸食，
    另依轉讓禁藥罪起訴，原審則認係馬艾莎自己拿取吸用，因而就轉讓禁藥部分諭
    知被告無罪確定），則馬艾莎殊有可能將其購買及免費取用之次數混為一談，自
    應以其多次供述之購買兩次為可信。另證人董金謀、林耀明於檢察官偵查中雖否
    認有介紹黃豐裕、王天福向被告購買安非他命之情事（見偵查卷第二一、四七頁
    ），然董金謀並不否認有陪黃豐裕到桂蘭雜貨店購買安非他命，亦與黃豐裕所供
    與董金謀到桂蘭雜貨店向被告購買安非他命之情節相符。而被告與林耀明係同村
    一起長大之好友，此為被告所供認，而被告常與林耀明一起吸食安非他命，又為
    馬艾莎陳述在卷，被告如非確有販賣安非他命，馬艾莎應無誣陷其同居人好友之
    理，是林耀明否認介紹王天福向被告購買安非他命，應係護之詞，自不能以董
    金謀、林耀明之前開否認，遽認黃豐裕、王天福之供述並不實在。況證人黃豐裕
    、王天福、陳國新、馬艾莎吸食安非他命之行為，因毒品危害防制條例於八十七
    年五月二十一日公佈施行，渠等僅受觀察勒戒或強制戒治之處分，此有該等證人
    之臺灣高等法院被告全國前案紀錄表在卷足稽，則渠等在偵審中因該毒品危害防
    制條例早已施行，已無因供出安非他命來源因而破獲，依麻醉藥品管理條例第十
    三條之三規定，可獲邀寬減其刑之利益，渠等竟仍堅稱確有向被告購買安非他命
    ，益證渠等所供應屬實在。又上開證人黃豐裕、王天福、陳國新、馬艾莎等人確
    皆有吸食安非他命，此除據其等供承在卷外，渠等因而被原審法院裁定觀察勒戒
    或強制戒治，既如前述，則渠等向被告購買之安非他命雖未扣案，應確係安非他
    命無訛，殊無可疑。又被告有吸食安非他命之習慣，所費不貲，為籌措財源，其
    買入安非他命後，除一部分供自己吸食外，餘則加價賣與他人以賺取利潤，其有
    營利之意圖，應可認定。
四、綜上所述，被告罪證已甚明確，所辯不足採信，其犯行洵堪認定。被告於本院前
    審又以馬艾莎於八十七年九月二十三日警訊筆錄中亦指證伊曾於「八十六年十二
    月份及八十七年二月份向陳國新買過兩次安非他命」，準此，陳國新本身在被告
    被指販賣之期間內，其既然擁有安非他命，甚至有餘力賣給馬艾莎施用，則其大
    可將賣與他人之安非他命，留著自己吸用即可，又何須大費周章轉向被告購入等
    情，而質疑陳國新證言之真實性。惟查馬艾莎上開供述縱令屬實，以吸毒者為賺
    取蠅頭小利以為繼續吸毒之財源，常以購入之部分毒品轉售，故尚難以馬艾莎曾
    從陳國新處取得安非他命，而謂陳國新指證向被告購買安非他命之證述不實。另
    馬艾莎於本院前審雖稱不曾在大同農廢棄工寮內住過云云，但是否在該處住過
    與是否在該處向被告購買安非他命並無必然關係。被告縱曾無償提供安非他命予
    馬艾莎吸用，但此與被告販賣安非他命予馬艾莎，不能相提並論，自無從以被告
    曾提供安非他命予馬艾莎吸食，即謂被告販賣安非他命予馬艾莎並無營利之意圖
    ，均附此明。
五、查安非他命屬中樞神經興奮劑，具有輕微之成癮性，服用後會產生依賴性、耐藥
    性，並引起不安、頭昏、顫抖、亢進性反應、失眠、焦慮、譫妄、慢性中毒、精
    神障礙、類似精神分裂症之錯覺、幻覺、妄想及伴有行動與性格異常等副作用，
    其劑量增大時，甚或會導致死亡；而其慣用者，由於精神錯亂，更具有暴力攻擊
    及反社會行為等傾向，情況極為嚴重；尤以戒解不易，其毒害不在煙毒之下，乃
    經行政院衛生署於七十九年十月九日以衛署藥字第九Ｏ四一四二號公告列入麻醉
    藥品管理條例第二條第四款所定「化學合成麻醉藥品」管理，並禁止非法持有、
    吸食、及販賣。查被告非法販賣安非他命之行為，均係發生於八十七年一至五月
    上旬間，均在八十七年五月二十二日公布施行毒品危害防制條例之前，依刑法第
    二條第一項但書之規定，應適用有利於被告之規定，依修乙前麻醉藥品管理條例
    第十三條之一第二項第一款非法販賣化學合成麻醉藥品罪論處。被告多次販賣安
    非他命行為，時間緊接，反覆為之，所犯又係同一罪名之罪，顯係基於概括之犯
    意，應依連續犯之規定論以一罪，並加重其刑。
六、原審論處被告罪刑固非無見，惟查：(一)被告並非累犯，詳如事實欄所記載，並有
    本院被告前案紀錄表可憑，原判決認被告為累犯，即有未合；(二)本案被告非法販
    賣安非他命之犯行，係適用舊法論處，原判決於事實欄記載被告連續販賣第二級
    毒品安非他命，而未依麻醉藥品管理條例有關規定記載為連續非法販賣化學合成
    麻醉藥品安非他命，致與主文未能契合，亦有未洽。被告上訴意旨否認犯罪而指
    摘原判決此部分不當雖不足取，但原判決此部分既有可議，仍無可維持，應將此
    部分撤銷改判。爰審酌被告素行資料，其販賣之人數、數量，及其犯罪後之態度
    等一切情狀，量處有期徒刑伍年肆月。
七、被告被訴轉讓禁藥部分，業經判決無罪確定，故不另論列。
據上論斷，應依刑事訴訟法第三百六十九條第一項前段、第三百六十四條、第二百九
十九條第一項前段，修乙前麻醉藥品管理條例第十三條之一第二項第一款，刑法第二
條第一項但書、第十一條、第五十六條，判決如主文。
本案經檢察官鄭文貴到庭執行職務。
中    華    民    國     九十一     年       六       月      二十八    日
                              臺灣高等法院高雄分院刑事第四庭
                                  審判長法官  蕭權閔
                                        法官  陳啟造
                           法官  陳吉雄
右乙本證明與原本無異。
如不服本判決應於收受本判決後十日內向本院提出上訴書狀，其未述上訴理由者，
並得於提起上訴後十日內向本院補提理由書狀（均須按他造當事人之人數附繕本)「
切勿逕送上級法院」。
                                      書記官  黎  珍
中    華    民    國     九十一     年       七       月         一     日
附錄：本判決論罪科刑法條：
麻醉藥品管理條例第十三條之一第二項第一款
違反前條之規定，其屬於第二條第四款之麻醉藥品者，依左列規定處罰：
一、非法輸入、製造、運輸、販賣者，處五年以上有期徒刑，得併科五萬元以下罰金
    。
附表
┌──┬─────┬────────┬───────┬───┬─────┐
│編號│購  買  者│時          間  │ 地        點 │次  數│價    格  │
├──┼─────┼────────┼───────┼───┼─────┤
│ １ │黃  豐  裕│八十七年五月六日│桂蘭雜貨店、  │  二  │一次      │
│    │          │二十三時許，至五│能友加油站    │      │一千五百元│
│    │          │月十一日間（廿一│  │      │一次      │
│    │          │日為警查獲）    │              │      │一千元    │
├──┼─────┼────────┼───────┼───┼─────┤
│ ２ │王  天  福│八十七年三、四月│屏東科技大學附│      │每次      │
│    │          │間              │近            │  二  │一千元    │
├──┼─────┼────────┼───────┼───┼─────┤
│ ３ │陳  國  新│八十七年一、二月│林耀明管領之芒│      │每次      │
│    │          │間              │園          │  二  │一千元    │
├──┼─────┼────────┼───────┼───┼─────┤
│ ４ │馬  艾  莎│八十七年四月十二│大同農場廢棄工│      │一次      │
│    │          │日、廿五日      │寮、內埔鄉三和│  二  │一千元    │
│    │          │                │村廢棄工寮    │      │一次      │
│    │          │                │              │      │三千元    │
└──┴─────┴────────┴───────┴───┴─────┘
                                                          Ｋ
